臺灣高等法院刑事判決
109年度交上訴字第205號
上  訴  人  
即  被  告  羅國庭


上列上訴人因公共危險案件，不服臺灣新北地方法院109年度審
交訴字第96號，中華民國109年9月30日第一審判決（起訴案號：
臺灣新北地方檢察署109年度偵緝字第768號），提起上訴，本院
判決如下：
    主  文
上訴駁回。
    事  實
羅國庭於民國108 年1 月17日晚間7時37分許，無照駕駛車牌號
碼000-0000號自用小客車，沿新北市泰山區新五路1 段中環路引
道往五股方向行駛，行經新北市○○區○○路0 段00號前時，本應注
意車前狀況，隨時採取必要之安全措施，而依當時天候晴、夜間
有照明、柏油路面乾燥、無缺陷、無障礙物、視距良好，並無不
能注意之情事，竟疏未注意及此，適有陳瑞斌騎乘車牌號碼000-
000 號普通重型機車沿新北市泰山區新五路1 段新北大道引道往
五股方向行駛而至，亦疏未注意行至無號誌路口，支線道車應讓
幹線道先行，即貿然進入上開路口，雙方因而閃避不及發生碰撞
，陳瑞斌當場人、車倒地，而受有右側鎖骨、肩胛骨、肋骨骨折
之傷害（羅國庭所涉過失傷害罪嫌部分，業經陳瑞斌於偵查中撤
回告訴，經檢察官為不起訴處分）。詎羅國庭明知駕駛動力交通
工具肇事致人受傷，應即採取救護或其他必要之措施，且知悉其
已駕車肇事，對機車騎士陳瑞斌之身體受有傷害有所預見，竟仍
基於肇事逃逸之犯意，未盡其救護義務或報警處理，亦未留下聯
絡方式，或停留現場等候警方處理，旋即逕自駕車離去。嗣經陳
瑞斌報警處理，經警調閱監視器錄影畫面，始循線查悉上情。
    理  由
一、當事人對於本院作為得心證依據之被告以外之人於審判外陳
    述，未於言詞辯論終結前聲明異議，本院審酌各項證據作成
    時之狀況，認為並無不可信或不適當之情事，依刑事訴訟法
    第159條之5第1項規定，有證據能力。
二、前揭犯罪事實，業據上訴人即被告羅國庭於偵訊、原審準備
    程序及審理時坦認不諱（他字卷第67頁反面，偵緝字卷第33
    、34頁，原審卷第68、75頁），核與證人即告訴人陳瑞斌於
    警詢之指訴情節吻合（偵字卷第19、21頁），復有道路交通
    事故現場圖、道路交通事故調查報告表㈠、㈡、道路交通事故
    照片、行車記錄器及監視器錄影影像之擷取畫面、道路交通
    事故肇事人自首情形記錄表、天主教輔仁大學附設醫院診斷
    證明書2 份暨車輛詳細資料報表在卷可按（他字卷第61頁，
    偵字卷第23至37、41、49頁），堪認被告前揭任意性自白，
    核與事實相符。
三、按汽車行駛時，駕駛人應注意車前狀況，並隨時採取必要之
    安全措施，道路交通安全規則第94條第3 項定有明文。查本
    案被告既駕車上路，自應有注意確實遵守上開法律規定之義
    務。再者，依卷附之道路交通事故調查表㈠暨行車紀錄器錄
    影影像之擷取畫面所示（他字卷第21頁，偵字卷第31、32頁
    ），可知車禍當時天候晴、夜間有照明、柏油路面乾燥、無
    缺陷、無障礙物、視距良好，客觀上無不能注意之情事，然
    被告竟疏未注意告訴人騎乘機車之動向，貿然繼續前行，因
    而與告訴人所騎乘之機車發生碰撞，而肇致本件車禍，足見
    被告對本件車禍之發生確有過失，應甚明確。復本件前經送
    請新北市政府車輛行車事故鑑定會鑑定結果，亦與本院所認
    一致，亦有新北市政府交通事件裁決處109年5 月4 日新北
    裁鑑字第1095187644號函附之新北市政府車輛行車事故鑑定
    委員會新北車鑑字第0000000 號鑑定意見書附卷可參（偵緝
    字卷第53至57頁）。再被告因本件過失，致告訴人受有上開
    所載傷害之結果，其間自具有相當之因果關係。從而，被告
    前開犯行，事證明確，堪以認定，應依法論科。
四、論罪：
  ㈠核被告所為，係犯刑法第185條之4駕駛動力交通工具肇事致
    人受傷而逃逸罪。至司法院釋字第777號解釋意旨雖指：「
    中華民國88年4月21日增訂公布之刑法第185條之4規定：『駕
    駛動力交通工具肇事，致人死傷而逃逸者，處6月以上5年以
    下有期徒刑。』（102年6月11日修正公布同條規定，提高刑
    度為1年以上7年以下有期徒刑，構成要件均相同）其中有關
    「肇事」部分，可能語意所及之範圍，包括「因駕駛人之故
    意或過失」或「非因駕駛人之故意或過失」（因不可抗力、
    被害人或第三人之故意或過失）所致之事故，除因駕駛人之
    故意或過失所致之事故為該條所涵蓋，而無不明確外，其餘
    非因駕駛人之故意或過失所致事故之情形是否構成『肇事』，
    尚非一般受規範者所得理解或預見，於此範圍內，其文義有
    違法律明確性原則，此違反部分應自本解釋公布之日起失其
    效力。」然被告係因疏未注意車前狀況之駕車過失，因而撞
    擊告訴人所騎乘之機車，致告訴人受傷後逃逸，其符合肇事
    逃逸罪之法條文義，核無不明確之情形，本案自非屬上開解
    釋所指因「肇事」文義有違法律明確性原則，應自該解釋公
    布之日起失其效力之範圍，自仍有刑法第185條之4規定之適
    用。另該解釋認：「刑法第185條之4規定一律以1年以上7年
    以下有期徒刑為其法定刑，致對犯罪情節輕微者無從為易科
    罰金之宣告，對此等情節輕微個案構成顯然過苛之處罰，於
    此範圍內，不符憲法罪刑相當原則，與憲法第23條比例原則
    有違，此違反部分，應自本解釋公布之日起，至遲於屆滿2
    年時，失其效力。」惟以被告係無駕駛執照駕車，且其所駕
    駛之車輛撞擊告訴人所騎乘之機車，致告訴人受有前揭多處
    骨折之傷害，所受之傷勢非微，然被告卻逕自駕車離去等情
    觀之，其肇事逃逸情節難認輕微，於刑法第185條之4法定刑
    範圍內予以科刑，核無上揭解釋所指處罰過苛之情，附此敘
    明。
  ㈡按犯罪情狀顯可憫恕，即認科以最低刑度仍嫌過重者，得酌
    量減輕其刑，刑法第59條定有明文。所謂犯罪情狀顯可憫恕
    ，應就犯罪一切情狀，予以全盤考量，審酌其犯罪有無可憫
    恕之事由，即有無特殊之原因與環境，在客觀上足以引起一
    般同情，以及宣告法定低度刑，是否猶嫌過重等等，以為判
    斷；且刑法第59條所謂「犯罪之情狀」顯可憫恕，與刑法第
    57條所稱之審酌「一切情狀」，二者並非屬截然不同之範圍
    ，於裁判上酌量減輕其刑時，本應就犯罪一切情狀（包括刑
    法第57條所列舉之10款事項），予以全盤考量，審酌其犯罪
    有無可憫恕之事由，以為判斷，故適用第59條酌量減輕其刑
    時，並不排除第57條所列舉10款事由之審酌。又刑法第185 
    條之4 之肇事致人傷害逃逸罪之法定刑為「1 年以上7 年以
    下有期徒刑」，然同為肇事逃逸者，其原因動機不一，犯罪
    情節亦未必盡同，造成危害社會之程度自屬有異，法律科處
    此類犯罪，所設之法定最低本刑卻屬相同，且縱量處最低法
    定刑，仍無從依法易科罰金或易服社會勞動，刑責不可謂不
    重，容有針對個案情節予以舒嚴緩峻之必要。查被告固於肇
    事致人受傷後未為適當之救護而逕自駕車離去，然告訴人因
    被告肇事所受之傷害，為右側鎖骨、肩胛骨、肋骨骨折，傷
    勢尚非已臨命危、瀕死或呈現深度昏迷頓成無自救力之人之
    境，且本件事故發生地點為新北市○○區○○路0 段00號前，事
    發時間為晚間7時37分許，人車往來非少，是告訴人於此情
    形下，通常應可獲得其他用路人較高之即時救助機率，可認
    被告逃逸行為對告訴人所可能衍生危害之程度及對社會造成
    之風險相對較輕，況告訴人於偵查中即對被告撤回過失傷害
    告訴，此有聲請撤回告訴狀（偵緝字卷第59頁）在卷可參。
    是依被告犯罪之具體情狀，確屬情輕法重，縱宣告法定最低
    度之刑，猶嫌過重，爰參酌司法院大法官釋字第777 號解釋
    意旨及刑法第59條之規定，酌量減輕其刑。
五、上訴駁回部分：
  ㈠原審認被告罪證明確，適用刑法第185 條之4 、第59條規定
    ，審酌被告駕駛自用小客車肇事致告訴人受傷後，未停留在
    案發現場，趨前照料受有傷勢之告訴人，或通報警方、救護
    人員到場實施救護，反自行駕車逃離現場，顯然欠缺尊重用
    路人生命安全之觀念，所為應予非難，惟念其犯後坦承犯行
    之態度，且業取得告訴人之諒解，經告訴人對其撤回過失傷
    害告訴，被告犯罪所生之危害已獲減輕，並兼衡其自陳國中
    肄業之智識程度，無須扶養人口之家庭生活狀況等一切情狀
    ，量處有期徒刑6月。核其認事用法俱無違誤，量刑尚屬允
    當。
　㈡被告上訴略以：原審量刑過重，請求從輕量刑，並予以諭知
    易科罰金之宣告云云。惟刑事審判旨在實現刑罰權分配正義
    ，故法院對有罪被告科刑，應符合罪刑相當原則，使輕重得
    宜，罰當其罪，以契合社會法律感情，此所以刑法第57條明
    定科刑時應審酌一切情狀，尤應注意該條所列10款事項以為
    科刑輕重之標準，俾使法院就個案量刑，能斟酌至當。又量
    刑輕重係屬事實審法院得依職權自由裁量事項，苟已斟酌刑
    法第57條各款所列情狀而未逾越法定刑度，不得遽指為違法
    。而原審判決已以被告之責任為基礎，實已就被告之犯後態
    度、犯罪動機、手段、犯罪所生之危害等刑法第57條各款所
    列情形為科刑輕重標準之綜合考量，在法定刑度內，斟酌科
    刑，尚無偏執一端，致明顯失出失入之違法或不當，客觀上
    不生量刑裁量權濫用或違反比例原則、罪刑均衡原則之情形
    ，與罪刑相當原則無悖，核無不合；復按有期徒刑減輕者，
    減輕其刑至二分之一，為刑法第66條前段所明定，原審依刑
    法第59條減輕其刑後，所量處之有期徒刑6月，已是法定最
    低刑度，並無量刑不當之情形。是被告上訴主張原審量刑過
    重，請求再予輕判云云，難認有據。又被告所犯刑法第185
    條之4之法定刑為1年以上7年以下有期徒刑，不合於刑法第4
    1條第1項「犯最重本刑為5年以下有期徒刑之刑之罪」經宣
    告6月以下得易科罰金之規定，原審判處被告有期徒刑6月，
    未併諭知易科罰金之折算標準，亦無不合。基此，被告之上
    訴，俱無理由，應予駁回。　
六、被告經合法傳喚，無正當理由不到庭，爰不待其陳述逕行判
    決。 
據上論斷，應依刑事訴訟法第371條、第368條，判決如主文。
本案經檢察官何嘉仁到庭執行職務。
中　　華　　民　　國　　110 　年　　2 　　月　　24　　日
                  刑事第二十五庭審判長法　官  邱滋杉
                                      法　官  黃翰義
                                      法　官  陳彥年
以上正本證明與原本無異。
如不服本判決，應於收受送達後20日內向本院提出上訴書狀，其
未敘述上訴之理由者並得於提起上訴後20日內向本院補提理由書
（均須按他造當事人之人數附繕本）「切勿逕送上級法院」。
                                      書記官  彭秀玉
中　　華　　民　　國　　110 　年　　2 　　月　　24　　日